臺灣高等法院刑事裁定　　　　　　　　 94年度毒抗字第224號
抗　告　人
即　被　告　甲○○
上列被告因違反毒品危害防制條例案件，不服台灣士林地方法院
94年度毒聲字第133號，中華民國94年4月6日裁定（聲請案號：
台灣士林地方法院檢察署94年度聲戒字第13號），提起抗告，本
院裁定如下：
    主  文
抗告駁回。
    理  由
一、按施用毒品者，於裁定送觀察、勒戒後，有繼續施用毒品之
    傾向者，由法院裁定令入戒治處所施以強制戒治，其期間為
    6個月以上，至無繼續強制戒治之必要為止，但最長不得逾
    1年，毒品危害防制條例第20條第2項定有明文。
二、原裁定意旨略以：抗告人即被告甲○○基於施用毒品之概括
    犯意，自民國94年2月20日起至同年月27日止，連續在臺北
    縣登輝大道附近，以針筒注射方式，施用第一級毒品海洛因
    多次，為警於94年3月1日在臺北市○○區○○路201巷11弄
    10 號查獲，並扣得施用毒品器具之注射針筒1支。被告上揭
    施用毒品犯行，經依臺灣士林地方法院94年度毒聲字第72號
    裁定送臺灣士林看守所附設勒戒處所觀察、勒戒後，認有繼
    續施用毒品之傾向，有該所94年3月22日士所衛字第0946100
    030號函送之有無繼續施用毒品傾向證明書及評估標準紀錄
    表各1份附卷可稽，爰依毒品危害防制條例第20條第2項後段
    之規定，聲請裁定令入戒治處所施以強制戒治。
三、抗告意旨略以：原裁定僅以語焉不詳之「認有繼續施用毒品
    之傾向」一語，逕將被告裁定移送強制戒治，欠缺事證，罔
    顧人權。又被告觀察勒戒期間已誠心悔改，但「有無繼續施
    用毒品傾向評估標準記錄表」，卻著重前科紀錄並據以為扣
    分標準，被告焉能心服？再者，觀察勒戒期間兩次心理醫生
    看診，短短數句就評估被告有繼續施用之傾向，其準確性令
    人懷疑等云云。
四、經查：
（一）有無繼續施用毒品傾向之評估標準，並非完全以受勒戒人
      勒戒後之結果為準，勒戒前之各種情況，仍應作為評估之
      依據。而依勒戒處所評分說明手冊規定，係以人格特質、
      臨床徵候及環境相關因素3項合併計算分數：(一)、分數
      100分至71分，判定為有繼續施用毒品傾向。(二)、50分
      至0分判定為無繼續施用毒品傾向。(三)、70分至51分間
      判定有繼續施用毒品傾向之原則為有下列各項之一者：1.
      缺乏病識感或戒治動機者。2.第一級毒品使用者。3.有煙
      毒前科者。4.有礙家庭、社會和諧與安寧者。若無以上各
      項之一，惟判定者認為個案「有繼續施用毒品傾向」者，
      應在「有無繼續施用毒品傾向證明書」詳細說明欄內載明
      ，並於綜合判斷項下勾選「有繼續施用毒品傾向」。(四)
      、分數為50分以下，原本應列為「無繼續施用毒品傾向」
      ，但綜合評分者根據臨床實務，有具體事證，認為個案「
      有繼續施用毒品傾向」者，以綜合評分者所評估為準，惟
      須在「有無繼續施用毒品傾向證明書」詳細說明欄載明具
      體事證。而其中之人格特質係依：(1)有無毒品犯罪前科；
      (2)其他犯罪紀錄（竊盜、違反槍砲彈藥刀械管制條例、賭
      博、妨害自由、恐嚇、擄人勒贖、傷害、殺人、公共危險
      、搶奪、強盜、海盜、盜匪罪）；臨床徵候係依尿液檢驗
      戒斷症狀有無多種藥物使用、有無注射使用、使用期間；
      環境相關因素係依有無情緒低落、喧嘩等、社會功能是否
      良好、支持系統等；作為判斷分數之依據。判定者判定人
      格特質、臨床徵候及環境相關因素合計3項分數，固係供
      為判定者判定「有無繼續施用毒品傾向」之審酌標準，但
      非唯一標準。綜合評分者，應根據臨床實務，有具體事證
      ，認為個案「有繼續施用毒品傾向」者，以綜合評分者所
      評估為準。有「有無繼續施用毒品傾向」評估標準、評分
      說明手冊可稽。
（二）毒品危害防制條例第20條第2項關於強制戒治之規定，乃
      強制規定，只要被判定有「有繼續施用毒品傾向」，法院
      於裁定時並無任何斟酌之餘地。本件被告空言質疑該「有
      無繼續施用毒品傾向說明書」之證明力及心理醫師之專業
      判斷結果，請求撤銷原裁定云云，惟查，被告經臺灣士林
      看守所附設之勒戒處所評分結果，人格特質得26分、臨床
      徵候得45分、環境相關因素得0分，合計71分，綜合判斷
      為「有繼續施用毒品傾向」，有該看守所民國94年3月22
      日士所憲衛字第0946100030號函及所附94年3月17日「有
      無繼續施用毒品傾向證明書」各1份在卷可稽。依上開紀
      錄表所示，判斷被告是否有繼續施用傾向一節，係依被告
      之「人格特質」、「臨床徵候」、「環境機關因素」等三
      項判斷準則之合計分數評估，而在細目方面毒品前科僅在
      人格特質部分評估，勒戒處所之評估尚有臨床徵候，包括
      被告之「有戒斷症狀」，「未多重使用藥物」、「無以注
      射方式使用毒品」、「使用毒品期間超過一年」、「情緒
      及態度略差」，其他環境相關項目，被告經評估結果，綜
      合分數已達有71分。由以上卷附「有無繼續施用毒品傾向
      評估標準紀錄表」觀之，觀察勒戒處所之評估，並非僅問
      被告之前科及施用期間而已。從而，原審裁定認事用法，
      並無違誤，本件抗告為無理由，應予駁回。
五、據上論斷，應依刑事訴訟法第412條，裁定如主文。
中　　華　　民　　國　　94　　年　　8 　　月　　11　　日
　　　　　　　　　刑事第十六庭  審判長法　官  曾德水
  　　　　　　　　　　　　　　　　　  法　官  江國華
　　　　　　　　　　　　　　　　　　  法　官  廖紋妤
以上正本證明與原本無異。
不得再抗告。
                                      書記官  王增華
中　　華　　民　　國　　94　　年　　8 　　月　　12　　日
